【裁判字號】    98,消債抗,312
【裁判日期】    980630
【裁判案由】    聲請清算程序
【裁判全文】
臺灣高雄地方法院民事裁定           98年度消債抗字第312號
抗  告  人  甲○○
代  理  人  陳新三律師
上列抗告人因聲請清算程序事件，對於本院98年度消債清字第85
號裁定提起抗告，本院裁定如下：
    主  文
抗告駁回。
抗告程序費用新台幣壹仟元由抗告人負擔。
    理  由
一、抗告意旨略以：抗告人有不能清償債務情事，前已提出債權
    人清冊，以書面向最大債權金融機構玉山銀行請求共同協商
    債務清償方案，於民國98年1 月5 日經最大債權銀行以「未
    能接受顯足以負擔之還款方案」為由通知協商不成立，惟抗
    告人因失業並無工作收入，生活僅賴配偶王麗君市場擺攤所
    得支應，又抗告人之母親因臥病在床而需抗告人照顧，抗告
    人，顯有不能清償債務之情，爰依法聲請裁定准予清算，乃
    原審法院不察，竟以抗告人客觀上尚有工作能力為由駁回抗
    告人之聲請，爰依法提起本件抗告等語，並聲明：原裁定廢
    棄。
二、按債務人不能清償債務或有不能清償之虞者，得依本條例所
    定更生程序，清理其債務；債務人無擔保或無優先權之債務
    總額未逾1,200 萬元者，於法院裁定開始清算程序或宣告破
    產前，得向法院聲請更生；債務人對於金融機構因消費借貸
    、自用住宅借款、信用卡或現金卡契約而負債務，在聲請更
    生或清算前，應提出債權人清冊，以書面向最大債權金融機
    構請求協商債務清償方案並表明共同協商之意旨，消費者債
    務清理條例第3 條、第42條第1 項及第151 條第1 項分別定
    有明文。又聲請更生或清算不合程式或不備其他要件者，法
    院應以裁定駁回之，但其情形可以補正者，法院應定期間先
    命補正，復為同條例第8 條所明定。
三、經查：本件抗告人雖主張其已失業4 年而無工作收入，僅賴
    配偶支應家庭生活開銷，抗告人則在家中照顧高齡之母親等
    語。惟查，抗告人雖主張其無工作收入，並提出95、96年度
    綜合所得稅各類所得資料清單為證，然上開證據僅能說明抗
    告人並無申報所得資料，抗告人是否確無所得尚有疑義。縱
    抗告人確無工作固定收入，以抗告人53歲之年齡，距法定退
    休年齡尚有10餘年，且未經抗告人陳報其有喪失謀生能力之
    情事，是其應得以零工、短期工之方式補貼家庭生活開銷。
    抗告人雖以照顧母親為由主張無法外出工作，惟抗告人之母
    親王吳鴛鴦尚有包括抗告人在內之6 名子女，其等本應共同
    負擔王吳鴛鴦之扶養費用，縱因抗告人外出工作而需另聘看
    護而支出看護費用，亦應由其等共同分擔看護費用之支出，
    而非由抗告人獨立負擔。抗告人既現實上擔負照護王吳鴛鴦
    之責，自得向其餘扶養義務人依比例收取相當於看護之對價
    作為其工作收入，是抗告人逕以上開理由主張有不能清償債
    務之情事，顯難採信。抗告人僅有玉山銀行債務，總額雖達
    82,401元，抗告人尚得以個別協商方式與玉山銀行協商還款
    方案，是抗告人主張有不能清償之虞，亦乏有據。
四、綜上，抗告人之抗告理由，均非可採。原審法院認抗告人並
    無不能清償債務或不能清償債務之虞，其聲請清算自屬無據
    。從而原審裁定駁回抗告人更生之清算，並無違誤。抗告意
    旨指摘原裁定不當，求予廢棄，為無理由，應予駁回。
五、據上論結，本件抗告為無理由，依消費者債務清理條例第15
    條，民事訴訟法第495 條之1 第1 項、第449 條第1 項、第
    95條、第78條，裁定如主文。
中    華    民    國    98    年    6     月    30    日
                  民事第四庭  審判長法  官  林玉心
                                    法  官  楊淑珍
                                    法  官  王奕勛
正本係照原本作成。
不得再抗告。
中    華    民    國    98    年    6     月    30    日
                                書記官  王資惠


司法院資訊處製作；財團法人民間司法改革基金會備份。
